【裁判字號】    89,判,882
【裁判日期】    890324
【裁判案由】    空氣污染防制法
【裁判全文】
行  政  法  院  判  決                            八十九年度判字第八八二號
    原      告  聯成石油化學股份有限公司
    代  表  人  甲○○
    被      告  高雄縣政府
右當事人間因空氣污染防制法事件，原告不服行政院環境保護署中華民國八十七年十
二月十八日八七環署訴字第七四三○九號再訴願決定，提起行政訴訟。本院判決如左
︰
    主  文
原告之訴駁回。
    事  實
緣原告於高雄縣林園鄉○○○路三號從事石化業，其製程中Ｐ○○三排放管道所排放
之空氣污染物，經被告所屬環境保護局環保稽查人員於民國八十七年五月七日上午十
時四十分前往採樣，進行臭味濃度分析結果，臭氣濃度值為九七七二，逾固定污染源
空氣污染物排放標準，被告據以裁處新臺幣三十萬元罰鍰，原告不服，循序提起訴願
、再訴願，均遭駁回，遂提起行政訴訟。茲摘敘兩造訴辯意旨如次：
原告起訴意旨略謂︰一、查行政處分須受「比例原則」之拘束，所謂比例原則，乃是
指國家之行為（包括立法、行政、司法），其所使用之手段與其所欲實現之目的，二
者之間必須成一定正當合理之關係，不得不成比例，一般咸認其所包含之分支原則有
三：分別為(一)「適當性原則」：指國家為達成某一特定目的所採行之措施，必須適合
或至少有助於目的之達成。(二)「必要性原則」：指所有能夠達成立法目的之方式中，
國家為達成其所企求之目的而所採行之措施，唯有當其不能選擇任何其他「同樣有效
」（Gleichwirksam ）且為「最小侵害」之方式時，始為必要之手段。(三)「（狹義）
比例性原則」：國家為追求特定之目的所造成之法益限制或侵害，相對於所企求之目
的而言，必須成合理的、適當的比例。是行政機關之行政處分須符合比例原則。本件
行政機關執行「空氣污染防制法」、「空氣污染防制法施行細則」暨「固定污染源空
氣污染物排放標準」均須受比例原則之拘束，首予敘明。二、查原告系爭Ｐ○○三排
放管道Ｐ○○三為重油燃燒之製程熱媒加熱爐，依原廠設計，燃燒溫度達攝氏一二○
○度及滯留時間超過二秒以上燃煙，其排氣應無ＶＯＣ及臭味問題。被告稽查採樣完
成後離廠前始請原告事後簽認，採樣當時並未照會原告；另被告委託檢測之慧群公司
，並未領有許可執照之檢測機構，亦無官能判定合格證照人員，其檢驗程序之適法性
已有可議之處，故其判定結果，依法自不能作為處罰原告之依據。三、次查環保署所
訂定「固定污染源空氣污染物排放標準規定、「排放管道高度十八公尺以上、三十公
尺以下臭氣濃度限值為九○○○，三十公尺以上，臭氣濃度限值為三○○○○」，鑑
於排放空氣污染物之取樣，係於排放管道出口採樣，即於煙囪頂端採樣，而自煙囪排
放之氣體污染物依物理原則，不可能垂直下降、污染、堆積、附著於煙囪基礎土地，
該氣體污染物必隨大氣對流而在相關地區地面上擴散、稀釋，且相對於煙囪高度之相
關地區地表層面，隨相對高度之增加，大氣對流就愈旺盛，擴散稀釋空氣污染物作用
亦旺盛，可容許之排放限值就愈高，故上開排放標準規定之學理基礎無非斟酌離固定
污染源相關地區之地面高度與大氣對流擴散作用之相互影響而以三十公尺為相當基準
而分別設定三十公尺以上及三十公尺以下之排放臭氣限值，該三十公尺之認定，適用
上開比例原則之適當性原則及必要性原則下，絕非是物理上煙囪之垂直淨高或絕對值
，此由空氣污染物之排放，其影響乃是相關地區（工廠周界）之地表層面，而非以垂
直方式對特定之點（煙囪基礎點）或線發生影響，煙囪頂端口之大氣氣流絕不可能與
鄰近水平距離數公尺外之大氣氣層及對流有所差異，故排放管道高度三十公尺之認定
基準應係自相關地區之地表地面所對應排放管道之相對高度，而非指煙囪絕對淨高。
本件原告委託第三者專業公司自林園廠周界測得系爭Ｐ○○三排放管道之相對高度為
三○點三公尺，自應予以採認作為有無逾越各該相對高度下法定排放限值之基準。再
者，縱被告於八十七年五月七日以檢查人員之嗅覺所得數據，進行分析結果真正，認
定原告排放之臭氣濃度九七七二，亦符合上開環保署「固定污染空氣污染物排放標準
」之煙囪三十公尺以上臭氣濃度允許限值三○○○○。有關煙囪高度之爭議，再訴願
機關以：1.被告委託顧問機構量測所得平均高度二九點四四公尺。(二)台灣省環境保護
處核發之原告公司固定污染源操作許可證登載系爭排放口離地面二十八公尺；惟被告
委託量測係以原告工廠大馬路中央為基準點及煙囪基礎上之高度，而量得淨高二九點
四四公尺，惟適用比例原則下，「固定污染源空氣污染物排放標準規定」之排放管道
三十公尺應是相關地區（原告林園廠周界地區）離地面所對應排放管道之相對高度，
絕非煙囪淨高或絕對值，理由有如上述，（空氣污染物排放後，並非垂直下降），被
告以系爭Ｐ○○三煙囪垂直淨高二九點四四公尺而適用三十公尺以下之排放臭氣限，
其認事用法在在違反比例原則內之適當性原則，亦即被告採認煙囪垂宜高度，而非以
相對應排放管道之相關地面高度，有違空氣污染物隨大氣擴散、對流之原理，自不適
合或助於空氣污染物管制之目的達成，亦與「固定污染源空氣污染物排放標準規定」
之精神與原意有違。四、再者，就比例原則中之必要性原則，係指所有能夠達成立法
目的之方式中，國家為達成其所企求之目的而所採行之措施，唯有當其不能選擇任何
其他「同樣有效」（Gleichwirksam ）且為「最小侵害」之方式時，始為必要之手段
。適用之於本件，縱「固定污染源空氣污染物排放標準」規定所稱排放管道高度三十
公尺係指煙囪淨高，且縱「公私場所排放空氣污染物若不符合排放標準，即應受處罰
」，行政機關之處罰亦應採同樣有效且最小侵害之原則，應斟酌原告係屬初犯，且若
責令原告加高煙囪淨高○點五七公尺，即可達三十公尺以上，原告所排放之臭氣濃度
即可遠低於可容許排放限值三○○○○而符合法定標準，惟被告竟對於初犯之原告處
以新台幣三十萬元之罰鍰，且被告機關後續一再對原告按日連續處罰，原告已接獲累
計高達九百萬元之罰單，可謂嚴苛，被告不僅怠於選擇「同樣有效」之方式，責令加
高煙囪○點五七公尺即可達到特定目的，或為最小侵害（初犯警告）之方式，且其為
追求特定目的（空氣污染防制）所造成法益之限制或侵害（對原告連續按日告發處以
重罰），相對於其所企求之目的，完全不合理、不適當、不成比例，嚴重違反比例原
則之適當原則、必要原則、侵害最小原則，狹義比例原則，莫此為甚。五、又查空氣
污染防制法第二十條第一項規定：「公私場所之固定污染源因突發事故，大量排放空
氣污染物時，負責人應立即採取緊急應變措施，並於一小時內通知當地主管機關」。
從而負責人立即採取應變措施，且於一小時內通知當地主管機關義務之前提要件為：
1.發生突發事故。2.致大量排放空氣污染物時。本件事實過程，均與上述二前提要件
不符合，析述如下：1.原告林園廠D2014 反應器破裂片於八十七年五月三日十八時五
十五分破裂乃屬安全設計，並非發生突發事故。反應器之設計壓力雖高達2Bar，（正
常操作壓力約為○．四五Bar ），但系統設計基於安全為首要考量，當壓力達○．七
Bar 時系統即自動切停進料（鄰二甲苯），當壓力達○．八Bar 時安全破裂片即破裂
而洩壓，以維護人員及設備安全。本廠對產生系統之安全設計皆與世界先進國家同步
，破裂片於系統壓力上昇達破裂壓力時即會破裂，以達到保護人員及設備安全之作用
，由上敘述可見並無突發事故發生。2.並無大量排放空氣污染物之事實：原告D-2014
反應器破裂片發生破裂、逸散之氣體為水及二氧化碳，其鄰二甲苯因為過氧化反應而
放熱產生H20（水）及CO2（二氧化碳）之狀況下，溫度上升體積瞬間膨脹，造成反應
器內壓力上升於○．八六BarG，導致破裂片破裂，鄰二甲苯與空氣混合物在未氧化反
應條件下是不會體積膨脹，當然不會造成破裂片破裂發生，簡而言之，鄰二甲苯既於
反應器破裂片破裂前即以氧化形成水及二氧化碳，則破裂時當無鄰二甲苯之逸散，當
然就不會有污染的產生。此原理請參考證一之計算說明及學理資料，因此所謂「不正
常排放空氣污染物於大氣之中」於本件破裂片破裂之正常安全措施之情況下是不存在
的，其理至明，再者亦可由破裂異響時現場及監測系統並無發現任何煙霧及異味等污
染足可證明。在鄰二甲苯全部氧化生成二氧化碳與水份的同時，溫度增加，壓力突升
超過安全破裂片設計壓力，其反應時間僅在瞬間，系統已在未達破裂片壓力時即自動
停止進料，依德國 Luigi公司在此系統設計之反應氣體自安全破裂片破裂逸散，採直
接排放大氣，因為逸散之反應氣體並非空氣污染物，且德國 lurgi公司，在全世界之
酸酐製程都是如此，亦無污染環境之虞，更證明了『鄰二甲苯』已全部完全氧化反應
生成水及二氧化碳等無害氣體逸散之事實。由上所述原告並無大量排放空氣污染物之
事實。原訴願決定機關指摘原告所屬ＰＡ二場反應器容積有一．四公斤鄰二甲苯逸散
．．．云云，惟查原告從未敘及過ＰＡ二場反應器會有一．四公斤之鄰二甲苯逸散，
只於訴願書中一再強調說明是一．四公斤之鄰二甲苯業已全部氧化反應生成水及二氧
化碳之氣體物逸散，訴願決定機關未能瞭解有機物全部氧化之反應機構有所誤解，因
而誤判。２原訴願決定機關再以「物質安全資料表」之資料，以「短時間時量平均容
許濃度」為一二五PPM ，故逸散量影響空氣體積應有二五八四立方公尺為由，說明有
破壞「生存環境，危害國民健康之虞」，判定原告工廠已排放大量污染物，其所據資
料明顯有誤，首先本事件並無任何之鄰二甲苯逸散，亦無二五八四立方公尺之影響空
氣體積計算，其次所謂〞時量平均容許濃度〞，依行政院勞工委員會八十四年六月三
十日第三次修正之法令及其他國際法令定義是指勞工必須於『密閉之作業場所』連續
曝露十五分鐘之容許濃度，然本廠D-2014反應器位置處於室外開放空間，四周均無任
何隔離、阻絕亦無牆壁或屋頂等建築物阻礙，並位處本廠九公頃土地之正中央絕非密
閉之作業場所，十分明顯，而原訴願決定機關竟以行政院勞工委員會八十四年六月三
十日第三次修正之『勞工作業環境空氣中有害物容許濃度標準』為維持原處分論據，
其適用對象與範圍均與空氣污染防制法之規定迥異，二者並不相互適用，再訴願決定
機關不察，遽執予維持原處分，適用法規有明顯錯誤。五、被告於再訴願程序答辯中
聲稱：「依空污法第四十條『違反第二十條規定者，處新台幣十萬元以上一百萬元以
下罰鍰』，其罰鍰額度乃空污法付予本縣之行政裁量權，原告工廠八十六年至今已發
生兩次事故，累積違反空污法案件九次，居本縣三大石化工廠排行第一，且原告『原
生及衍生微粒污染物』及『臭氣污染』均屬本縣統計前一百大排放量之工廠，故本府
依其違規事實及污染排放量裁處一百萬元罰款，依法並無不合。」云云，惟查：1.本
件原告反應器破裂片之作用，猶如電器設備之保險絲或安全閥，當家用電器設備用電
瞬間負荷過鉅時，保險絲或保險開關跳脫，用以避免用電持續超過負荷，導致電線走
火，致肇災害。原告反應器之破裂片亦係基於反應器設計值容許壓力範圍，對異常壓
力產生時，以破裂片破裂用以洩壓，以避免累積過鉅之壓力超乎設備所能負荷而產生
氣爆之意外事故，有如前述，被告機關以原告工廠上開正常防護之安全措施將之視為
「發生突發事故、大量排放空氣污染物」，不僅與事實不符，原告並非罪大惡極，被
告卻重懲原告以罰款之法定上限，嚴重違反上開行政法法理所揭示之比例原則、適當
性原則、必要性原則。2.被告指摘原告工廠「八十六年至今已發生兩次事故，累積違
反空污染法案件九件」云云，事實上，被告過去處罰原告工廠均是基於相同或相似之
事由，原告工廠並未發生「突發事故」，無重大違規之事實發生。原告以往對被告之
處分採息事寧人之作法，不敢有所申訴，惟並未因此獲得被告善意之回應，故本件原
告決定尋求行政救濟。法理上不能以原告對先前所遭受處分未提起申訴而為原告「
前科累累」，此乃原告所最難忍受。對被告嚴重違反行政法比例原則，原告惟有尋求
鈞院公正裁決之救濟。六、本件攸關原告工廠之正常營運，懇請鈞院將本件技術之爭
執（原告未曾大量排放空氣污染物）送請財團法人工業技術研究院化學工業研究所或
其他適當機構鑑定，以供鈞院裁判上之參考，且懇請鈞院開庭調查、進行言詞辯論，
以發現真實。七、原告於聲明異議、訴願及再訴願程序中所為一切主張及攻擊防禦方
法，茲一一援用之。請判決將原處分及一再訴願決定均予撤銷等語。
被告答辯意旨略謂︰一、按「公私場所固定污染源排放空氣污染物，應符合排放標準
。」、「公私場所違反第十一條第一項．．．違反者為工商廠、場，處新台幣十萬元
以上一百萬元以下罰鍰。」、「公私場所排放空氣污染物之檢查，其實施方式如左：
一儀器檢查．．．二官能檢查：(一)目視及目測．．．(二)惡臭測定：指檢查人員以嗅覺
進行氣味之判定。」為空氣污染防制法第十一條第一項、第三十六條第一項及空氣污
染防制法施行細則第三十二條所明定。另依環保署4.20.環署空字第一六六六八號函
公告之「固定污染源空氣污染物排放標準」中亦早已明定臭氣濃度之排放標準「排放
管道高度十八公尺以上三十公尺以下者臭氣濃度限值為九○○○」。被告環保局稽查
人員於八十七年五月七日前往原告林園廠Ｐ○○三排放管道採樣施予官能測定檢驗，
分析結果臭氣濃度為九七七二，已超過「固定污染源空氣污染物排放標準」有廢氣稽
查紀錄單，三點比較式嗅袋法紀錄紙，檢驗結果報告等可證，違反事實洵堪認定。二
、按環保署9.16.署空字第四○二五○號公告之「檢查鑑定公私場所空氣污染物排放
狀況之採樣設施規範」中明定採樣時須於採樣孔及採樣平台進行，惟原告卻辯稱應於
煙道口採樣，試想，若依原告所指在「燃燒溫度大於攝氏一千度」的情形下如何能在
煙道口採樣呢﹖且被告環保局人員於採樣全程皆有該廠人員陪同並於工作紀錄單上簽
名確認，原告事後竟說無人確認，顯係推卸責任之詞。三、依固定污染源空氣污染物
排放標準第二條：「本標準適用於新設立或變更或既存之固定污染源．．．」，該公
司雖辯稱該設備係屬廢棄物焚化爐，然該排放管道（Ｐ○○三）為固定污染源之排放
管道，且原告並於八十五年依「固定污染源設置、變更及操作許可辦法」之規定提出
申請，並合法取得台灣省政府核發之「固定污染源操作許可證」，自應受前述排放標
準之規範，原告為求脫罪竟企圖以「廢棄物清理法」來模糊事實焦點。四、依台灣省
政府環境保護處於10.9.核發給原告的「固定污染源操作許可證」，指出該排放口離
地面高度為二十八公尺且為夫酸酐化學製程中加熱爐之排放管道，絕非原告所稱是焚
化爐的排放管道，又原告指稱該排放口離地高度為三十點三公尺卻又自陳當初係以二
十八公尺申報，此舉顯係自相矛盾。五、被告環保局人員為求慎重，於八十七年七月
二十九日上午及下午兩次前往原告公司測量排放管道（Ｐ○○三）之實際高度，確定
該排放口距地面之實際高度為二八點一八公尺，此部分與操作許可證內容大致相符，
且測量全程皆有廠方人員陪同，違反事實已無可議之處。原告爭該公司林園廠Ｐ○○
三排放管道高度雖然操作許可證上記載為二十八公尺，但實高度應在三十公尺以上，
故不應受前款所述排放標準之管制。針對本案，被告本著毋枉毋縱之原則，特別委託
工程技術顧問機構量測該排放管道實際高度，於8.12.委託專業工程顧問機構以儀器
量測，於不同三點座標量測該排放管道，所得平均高度為二九．四四公尺，因此量測
結果並未超過三十公尺，再加上該公司所申請的操作許可資料中已明白述明為二十八
公尺，基於以上種種證據顯示，被告兼顧原告權益與公權力之執行，已反覆確認原告
之違法情事。故本件原告之請求自應予駁回。
    理  由
按「公私場所固定污染源排放空氣污染物，應符合排放標準。」、「公私場所違反第
十一條第一項．．．違反者為工商廠、場，處新台幣十萬元以上一百萬元以下罰鍰。
」、「公私場所排放空氣污染物之稽查，其實施方式如左：一、儀器檢查．．．二、
官能檢查：．．．(二)惡臭測定：指檢查人員以嗅覺進行氣味之判定。」為空氣污染防
制法第十一條第一項、第三十六條第一項及空氣污染防制法施行細則第三十二條所明
定。另依行政院環境保護署訂定固定污染源空氣污染物排放標準規定：「排放管道高
十八公尺以上三十公尺以下者臭氣濃度限值為九○○○。」本件原告於高雄縣林園鄉
○○○路三號從事石化業，其製程中Ｐ○○三排放管道所排放之空氣污染物，經被告
所屬環境保護局環保稽查人員於八十七年五月七日上午十時四十分前往採樣，進行臭
味濃度分析結果，臭氣濃度值為九七七二，逾固定污染源空氣污染物排放標準，被告
據以裁處新臺幣三十萬元罰鍰，原告不服，循序提起行政訴訟訴稱：系爭排放管道Ｐ
○○三為重油燃燒之製程熱媒加熱爐，燃燒溫度達一二○○度及滯留時間超過二秒以
上之燃燒，其排氣應無ＶＯＣ及臭味問題。其次，原告Ｐ○○三煙囪高度確為三○．
三公尺，符合三十公尺以上臭氣濃度限值為三○○○○之標準。此與被告委託量測之
二九．四四公尺高度有差異，係因原告以周界為基準點量測，而被告以工廠內大馬路
中央為基準點及煙囪基礎上之高度非地面作量測。（二）高雄縣環保局稽查採樣完成
後離廠前始請原告事後簽認採樣當時並未照會本廠；另被告委託檢測之慧群公司，並
未領有許可執照之檢測機構，亦無官能判定合格證照人員，其檢測數據自不能作為處
罰之依據。（三）臭味只是感官並非重大污染源，縱使被告檢測結果正確而有違法規
時，對於初犯者處以新台幣三十萬元罰鍰甚不合理，有違裁量及比例原則，且原告後
續已接獲高達新台幣七百八十萬元之按日連罰處分，不可謂不嚴厲云云。經查本件原
告位於高雄縣林園鄉○○○路三號石化工廠，製程中Ｐ○○三排放管道所排放之空氣
污染物，經被告所屬環境保護局環保稽查人員於八十七年五月七日上午十時四十分前
往採樣，進行臭味濃度分析結果，臭氣濃度值為九七七二一節，有廢氣稽查紀錄工作
單、三點比較式嗅袋法紀錄紙及排放管道空氣污染物檢驗結果報告（均影本）附於原
處分卷可稽。而系爭Ｐ○○三排放管道係一固定污染源之排放管道，則有固定污染源
操作許可證影本附於原處分卷可按，故關於其所排放之空氣污染物，自應依固定污染
源空氣污染物排放標準之規定為之。又公私場所排放空氣污染物之檢查得以官能檢查
方式實施之；而惡臭測定即檢查人員以嗅覺進行氣味判定亦為官能檢查方式之一，此
觀前述空氣污染防制法施行細則第三十二條之規定自明。而空氣污染物中之臭氣及厭
惡性異味係以臭氣及異味官能測定法即三點比較式嗅袋法為之，亦為固定污染源空氣
污染物排放標準所明定。故被告人員以此方法檢查出原告之臭氣濃度為九七七二，自
堪採取。又本件依卷附廢氣稽查紀錄工作單及排放管道空氣污染物檢驗結果報告之記
載，原告之人員有在場會同，被告之稽查人員於檢查當時亦有全程在場監督，而本件
之檢查方法又係依固定污染源空氣污染物排放標準所定之三點比較式嗅袋法為之，亦
如前述，故被告據此檢驗結果作為裁罰依據，即無不合，原告據以指摘，並無可採。
又系爭排放管道之高度，經被告人員於八十七年七月二十九日前往實際測量結果，該
排放口距地面高度為二八點一八公尺 ，而經被告委託高捷工程顧問有限公司測量，
經該公司以儀器於不同之三點座標量測結果，系爭Ｐ○○三排放管道之平均高度為二
九點四四公尺，且原告向台灣省環境保護處申請核發之固定污染源操作許可證亦登載
系爭排放管道之排放口距地面高度為二八公尺等情，有測量成果報告、廢氣稽查記錄
工作單及固定污染源操作許可證（均影本）附於原處分卷可按。至被告人員於八十七
年七月二十九日上午所以量測系爭排放口距地面高度為三十點三公尺，乃因此數據係
依實際測量採樣口至地面高度加計原告所提供系爭排放管道工程圖所顯示採樣口距排
放口之高度而得，有該廢氣稽查記錄工作單可憑；而工程圖之高度是否即實際建築之
高度，並非無疑，故本件自應以上述實際測量之高度作為認定之依據，是原告主張系
爭排放管道之高度為三十點三公尺云云，要無足取。而系爭排放管道之高度係三十公
尺以下一節，即堪認定。
另公私場所固定污染源排放空氣污染物，應符合排放標準。前項排放標準，由中央主
管機關會商有關機關定之，空氣污染防制法第十一條定有明文。故行政院環境保護署
乃依此法律之授權，於八十三年四月二十日以環署空字第一六六六八號函公告固定污
染源空氣污染物排放標準。而此排放標準中即明定排放管道高度十八公尺以上三十公
尺以下者臭氣濃度限值為九○○○。本件原告之系爭排放管道高度為三十公尺以下，
本次稽查之排放臭氣濃度為九七七二，均已如前述，是其所排放之臭氣濃度已違反固
定污染源空氣污染物排放標準之規定，自堪認定。又原告係一從事石化業之工廠，已
經兩造分別陳明在卷，故其固定污染源有未依排放標準排放空氣污染物情事，依空氣
污染防制法第三十六條第一項規定，即應處以罰鍰；至裁罰之金額則為新台幣十萬元
以上一百萬元以下，已如前述。是於原告有系爭違規情事時，依法被告即有予以裁罰
之義務，僅是就裁罰之金額有裁量權，而被告依原告本件違規之情節，處以新台幣三
十萬元之罰鍰，自難謂有何違反比例原則情事。至被告事後就原告再為之違規行為如
何裁罰，要與本件之爭點無涉，是原告據此指摘，自無足採。
再本件係就被告於八十七年五月七日上午十時四十分許，在原告之Ｐ○○三排放管道
採樣，進行臭味濃度分析結果，臭氣濃度值為九七七二，認原告違反固定污染源空氣
污染物排放標準，依空氣污染防制法第三十六條第一項規定予以處罰。至原告林園廠
Ｄ二○一四反應器破裂片於八十七年五月三日下午六十五十五分破裂是否違反空氣污
染防制法第二十條規定一事，要與本件無涉，故原告關於此部分之指摘及為鑑定暨開
庭調查之請求，自無再加論述之必要，併予敘明。
綜上所述，原告之指摘俱不足取。被告以原告有違反氣污染防制法第十一條第一項規
定情事，依據同法第三十六條第一項規定裁處新台幣三十萬元之罰鍰，於法並無違誤
，一再訴願決定，遞予維持，亦無不合。原告起訴意旨，難謂有理由，應予駁回。
據上論結，本件原告之訴為無理由，爰依行政訴訟法第二十六條後段，判決如主文。
中    華    民    國     八十九      年      三      月     二十四      日
                    行 政 法 院 第 六 庭
                                審 判 長 評  事      徐  樹  海
                                         評  事      林  茂  權
                                         評  事      高  啟  燦
                                         評  事      蔡  進  田
                                         評  事      劉  鑫  楨
右  正  本  證  明  與  原  本  無  異
                                         法院書記官  賀  瑞  鸞
中    華    民    國     八十九      年      三      月     二十四      日


司法院資訊處製作；財團法人民間司法改革基金會備份。
